最高法院刑事判決　　　　　　九十六年度台上字第二六六八號
上　訴　人　甲○○
選任辯護人　陳昭宜律師
上列上訴人因公共危險案件，不服台灣高等法院台中分院中華民
國九十三年十月二十九日第二審判決（九十三年度交上訴字第一
四二二號，起訴案號：台灣台中地方法院檢察署九十三年度偵字
第二八六一號），提起上訴，本院判決如下：
    主  文
原判決關於肇事逃逸部分撤銷，發回台灣高等法院台中分院。
    理  由
本件原判決認定上訴人甲○○係鋐昌貨運有限公司司機，民國九
十一年間，曾因業務過失致死案件，經法院判處有期徒刑五月確
定，甫於九十二年四月十八日執行完畢，猶不知警惕。九十二年
七月二十四日下午，與友人蔡錦秋等在台中市○○路朋友處飲用
啤酒至晚上，已稍有酒意，猶駕駛車牌號碼ＱＰ─四九三六號自
小客車搭載蔡錦秋，於當晚八時十分許，行經台中市○○路與三
民路口時，應注意並能注意汽車行駛時之車前狀況，隨時採取必
要之安全措施，卻因服用酒類致注意力未能集中，而疏未注意，
先自後追撞在上開路口停等左轉三民路燈號，由告訴人李彥憬所
駕駛之車牌號碼ＮＵ─九九三一號自小客車，再追撞由吳浩欽駕
駛之車牌號碼ＮＧ─四四七八號自小客車，致告訴人受有頸椎韌
帶扭挫傷。上訴人明知駕車肇事，且預見發生車禍有可能使告訴
人受有傷害結果發生，竟另行起意，基於肇事逃逸犯意，未立即
煞車停靠路邊下車探望，任由所駕駛上開小客車繼續滑行約三十
公尺遠，直至不能行駛時，始經告訴人自後追趕而至，上訴人下
車後不僅未詢問有無人受傷，尚且趁告訴人及吳浩欽不注意之際
，趁機逃離現場。因而維持第一審所為論處上訴人駕駛動力交通
工具肇事，致人受傷而逃逸罪刑部分之判決，駁回上訴人關於此
部分之第二審上訴。固非無見。
惟查：（一）、有罪判決所載之事實及理由，前後均須互相一致
，復須與卷內之證據資料相適合，否則即屬判決理由矛盾之違法
，自足構成撤銷之原因。原判決事實欄記載上訴人駕車追撞告訴
人之小客車後，已明知肇事且「預見發生車禍有可能造成告訴人
受傷之結果」，竟基於肇事逃逸之犯意，於因告訴人追趕而下車
時，不僅未詢問有無人受傷，且趁告訴人等不注意之際，逃離現
場等情，因而論處上訴人駕車致人傷害而逃逸罪責；然於理由內
，卻以告訴人所陳其於車禍現場一時未察覺頸椎受傷，尚與常情
無違，至證人即承辦本件事故之警員谷蒼之證言及其於現場圖
上所載「無人受傷」等語，僅能證明告訴人當時外觀上無受傷流
血之情狀且未請求救護車救護，並不足據以推論告訴人受傷係屬
虛偽，均難據為有利上訴人之認定云云，似又謂告訴人甫遭追撞
後於現場時，非但前往處理之警員甚至告訴人本人均未察覺自己
業因遭追撞受傷，則上訴人於現場因告訴人追趕而下車時，其眼
見所及告訴人受撞後之情形，似亦無從預見告訴人業因本件事故
受傷，顯與原判決事實所認定並據為論處上訴人肇事逃逸罪刑之
其對告訴人受傷已有預見之論述，並不相符，自有事實與理由矛
盾之違失。（二）、審理事實之法院就與待證事實有重要關係，
在客觀上認應行調查之證據，雖已為調查，然其內容尚未臻明瞭
者，即與未經調查情形無異，遽行判決，即有應於審判期日調查
之證據未予調查之違法。原判決援引大葉診所出具，日期為事故
翌日即九十二年七月二十五日之診斷證明書，資為認定告訴人遭
上訴人駕車追撞後，受有頸椎韌帶扭挫傷之論據。然警員谷蒼
證稱案發當天，其至事故現場處理時，告訴人向其表示不需救護
，依其於現場所見，告訴人確行動正常（上訴卷第五十六頁），
告訴人亦於原審自承本件事故後，其並未至醫院，當天在現場時
，警員曾建議其前往醫院，但因其本人任職中山醫院，故擬返回
該院自行檢查（上訴卷第三十、三十二頁），而載明本件事故「
無人受傷」之道路交通事故現場圖，亦經告訴人簽名其上（偵查
卷第十六頁），參以告訴人於警詢始終未曾言及其因車禍受傷之
情，其於九十二年九月二十九日寄發與上訴人之存證信函及九十
三年一月二日提出之請求損害賠償民事訴訟所列舉之各項賠償請
求，亦均無關於頸椎受傷部分（原審卷第七十六至八十一頁），
尤其經原審向中央健康保險局函查結果，大葉診所確為健保特約
醫院，但並未申報九十二年七月二十五日告訴人之就醫紀錄（原
審卷第五十頁），核與該診所上開診斷證明書所載不無扞格，則
告訴人是否確因本件事故頸椎受傷，於九十二年七月二十五日至
該診所就醫？即有進一步調查釐清之必要。乃原審未詳加探求，
亦未於判決內為必要之說明，逕認於事故現場時，警員及告訴人
自己均未發現其已受傷各節，尚不足據為有利上訴人之認定，遽
對上訴人不利之判決，容有證據調查職責未盡之違誤。（三）、
刑法第一百八十五條之四肇事逃逸罪，其立法本旨乃為促使駕駛
人於肇事後，能留置現場，對被害人即時救護，減少死傷，並維
交通安全；是該罪之成立，肇事之原因如何及肇事者應否負過失
責任，固非所問，然必以行為人有駕駛動力交通工具肇事，致人
死傷而逃逸之事實為前提，且該死傷之結果，係指肇事當時即有
死傷之表徵者，始有即時救護、處置現場以維交通安全之必要，
否則，縱該事後方發覺之傷害或所生之死亡結果與肇事行為間有
因果關係，然既非發生當時所得察覺，現場即無救護或處理之需
，毋須課予肇事者留置現場之義務，自無成立本罪之可言。原判
決事實認定亦遭上訴人駕車追撞之吳浩欽並未因而受傷，另依原
判決引用之上開事證，告訴人於事故現場似未察覺受傷等情，苟
屬非虛，則上訴人是否仍負有停留現場救護、處置之義務？此攸
關其被訴肇事逃逸犯罪成立與否之認定，原判決未為必要之論述
，遽為不利上訴人之判決，亦嫌理由不備。以上，或為上訴意旨
所指摘，或係本院得依職權調查之事項，應認原判決關於肇事逃
逸部分，有發回更審之原因。
據上論結，應依刑事訴訟法第三百九十七條、第四百零一條，判
決如主文。
中　　華　　民　　國　九十六　年　　五　　月　 十六 　日
                      最高法院刑事第七庭
                          審判長法官  張　淳　淙
                                法官  劉　介　民
                                法官  張　春　福
                                法官  洪　昌　宏
                                法官  蔡　彩　貞
      本件正本證明與原本無異
                                      書  記  官
中　　華　　民　　國　九十六　年　　六　　月　　一　　日
                                                      G
